【裁判字號】    98,台抗,655
【裁判日期】    980827
【裁判案由】    請求返還土地強制執行
【裁判全文】
最高法院民事裁定              九十八年度台抗字第六五五號
再 抗告 人  國防部總政治作戰局
法定代理人  丙○○
代  理  人  徐克銘律師
上列再抗告人因與甲○○等間請求返還土地強制執行事件，對於
中華民國九十八年六月二十五日台灣高等法院裁定（九十八年度
抗更(二)字第二二號），提起再抗告，本院裁定如下：
    主  文
原裁定廢棄，應由台灣高等法院更為裁定。
    理  由
本件再抗告人執台灣台北地方法院（下稱台北地院）九十二年度
重訴字第六二號確定判決聲請對相對人甲○○、乙○○為強制執
行，台北地院將其請求相對人自台北市○○○路○段三八號房屋
遷出及拆除部分駁回，再抗告人不服，對之提起抗告。原法院以
：強制執行得以確定判決為執行名義，至應為如何之執行，則依
執行名義之內容定之。而確定判決，除有法定情形得以再審之訴
聲明不服外，不得更以該確定判決之當否為爭執。上開確定判決
主文第一、二項依序為：「被告（相對人）應將坐落台北市○○
區○○段一小段第四三一地號土地如附圖編號Ｂ所示部分（面積
七○九平方公尺）返還予原告（再抗告人）；原告其餘之訴駁回
」，其事實及理由欄並記載：「原告既未能證明系爭建物為國有
，亦未證明其係系爭建物之管理機關，揆諸前揭判例，原告自不
得以系爭建物之管理機關自居，而代國家行使系爭建物之所有物
返還請求權；原告並非占有人，其依民法第九百六十二條規定請
求被告自系爭建物遷出，即屬不當」。再抗告人請求相對人自系
爭房屋遷出並返還系爭房屋之訴，既經判決駁回確定，即不得請
求相對人自系爭房屋遷出並拆除，台北地院駁回再抗告人此部分
聲請，於法並無違誤等詞，以裁定駁回再抗告人之抗告。再抗告
人復不服，對之提起再抗告。
惟按房屋或土地之所有人得本於所有權之作用，對於無權占有人
請求遷讓及交還房地，而遷讓為交付之階段行為，請求交還占有
之房地，當然含有請求遷讓之意思。又執行名義命債務人返還土
地，雖未明白命其拆卸土地上之房屋，而由強制執行法第一百二
十五條所準用之同法第一百條法意推之，該執行名義當然含有使
債務人拆卸房屋之效力，司法院三十六年院解字第三五八三號解
釋及本院四十四年台抗字第六號判例闡釋甚明。查再抗告人係本
於所有權之作用，請求相對人交還無權占有之坐落台北市○○區
○○段一小段第四三一地號如台北地院九十二年度重訴字第六二
號判決附圖編號Ｂ所示部分面積七○九平方公尺之土地，經台北
地院判決其勝訴確定。果爾，倘系爭房屋坐落之基地位於上開土
地範圍內，且相對人對該房屋有處分權，則執行法院自得命相對
人自系爭房屋遷出並拆除，此與再抗告人得否依民法第九百六十
二條規定請求相對人遷讓交還系爭房屋，係不同二事。原法院對
上開事項未為查明，遽以再抗告人依民法第九百六十二條規定請
求相對人遷讓交還系爭房屋之訴，業受敗訴判決確定，即不得請
求相對人自系爭房屋遷出並拆除為由，以裁定維持台北地院所為
裁定，駁回再抗告人之抗告，尚有未合。再抗告意旨，指摘原裁
定違背法令，聲明廢棄，非無理由。
據上論結，本件再抗告為有理由。依強制執行法第三十條之一，
民事訴訟法第四百九十五條之一第二項、第四百七十七條第一項
、第四百七十八條第二項，裁定如主文。
中    華    民    國  九十八  年    八    月  二十七  日
                      最高法院民事第六庭
                          審判長法官  劉  福  來
                                法官  陳  國  禎
                                法官  陳  重  瑜
                                法官  吳  麗  女
                                法官  簡  清  忠
      本件正本證明與原本無異
                                      書  記  官
中    華    民    國  九十八  年    九    月    八    日
                                                      K


司法院資訊處製作；財團法人民間司法改革基金會備份。
